【裁判字號】    97,訴,3038
【裁判日期】    971226
【裁判案由】    違反毒品危害防制條例
【裁判全文】
臺灣彰化地方法院刑事判決              97年度訴字第3038號
公  訴  人  臺灣彰化地方法院檢察署檢察官
被      告  甲○○
                      12號
上列被告因違反毒品危害防制條例案件，經檢察官提起公訴（97
年度毒偵字第3617號），本院裁定以簡式審判程序審理，判決如
下：
    主    文
甲○○施用第一級毒品，累犯，處有期徒刑柒月；扣案之海洛因
拾陸包 (毛重共陸點零壹公克)沒收銷燬之；扣案之注射針筒貳
支、塑膠鏟管支、電子秤壹台均沒收之。又施用第二級毒品，
累犯，處有期徒刑肆月；扣案之甲基安非他命壹包 (毛重零點捌
陸公克)沒收銷燬之。應執行有期徒刑拾月，扣案之海洛因拾陸
包 (毛重共陸點零壹公克)及甲基安非他命壹包 (毛重零點捌陸
公克)均沒收銷燬之；扣案之注射針筒貳支、塑膠鏟管支、電
子秤壹台均沒收之。
    犯  罪  事  實
一、甲○○前於民國90年間因施用毒品案件，經依本院以90年度
    毒聲字第937 號裁定觀察、勒戒後，認無繼續施用毒品之傾
    向，於90年3月22日執行完畢釋放，並由臺灣彰化地方法院
    檢察署檢察官以90年度毒偵字第886號為不起訴處分確定；
    惟其於前開觀察、勒戒執行完畢釋放後五年內之92、93年間
    ，再因施用第一、二級毒品之犯行，經本院以93年度訴字第
    114號及93年度訴字第1023號案，分別判處應執行有期徒刑1
    年及1年3月確定，經入監接續執行，於95年4月7日經假釋出
    監，並於95年10月20日因未經撤銷假釋，視為業已執行完畢
    。詎其猶不知警惕，於再犯上開施用第一、二級毒品犯行後
    之五年內，另基於施用第一、二級毒品之犯意，於97年8月
    27日9時許，在彰化縣埔心鄉之行政院衛生署署立彰化醫院
    停車場，先將第一級毒品海洛因粉末置入注射針筒內加水後
    ，再以針筒注射之方式，施用第一級毒品海洛因一次；隨後
    在同一時、地，復將第二級毒品甲基安非他命置於玻璃球內
    ，再以火燒烤吸食所產生煙霧之方式，施用第二級毒品甲基
    安非他命一次。嗣於97年8月27日12時55分許，為警在彰化
    縣二林鎮○○里○○街160號前查獲，並扣得海洛因16包（
    毛重共6.01公克）、甲基安非他命1包（毛重0.86公克）、
    注射針筒2支、塑膠鏟管3支及電子秤1台等物。
二、案經彰化縣警察局芳苑分局報請臺灣彰化地方法院檢察署檢
    察官偵查起訴。
    理    由
一、本件被告甲○○所犯係死刑、無期徒刑、最輕本刑為三年以
    上有期徒刑或高等法院管轄第一審案件以外之罪，並於本院
    行準備程序時就被訴事實為有罪之陳述，本院合議庭依前揭
    規定，經評議結果，裁定改由受命法官獨任行簡式審判程序
    ，先予敘明。
二、上揭犯罪事實，業據被告甲○○迭於本院行準備程序、審理
    程序時均坦承不諱，且其於97年8月27日為警查獲時所採取
    之尿液，經送鑑驗結果，均確呈嗎啡、可待因、安非他命及
    甲基安非他命陽性反應，此有彰化縣警察局芳苑分局委託檢
    驗尿液代號與真實姓名對照表及詮昕科技股份有限公司97年
    9月5日濫用藥物尿液檢驗報告各一紙附卷可稽；此外，復有
    扣案之海洛因16包（毛重共6.01公克）、甲基安非他命1包
    （毛重0.86公克）、注射針筒2支、塑膠鏟管3支及電子秤1
    台等物，可資佐證，足認被告之自白應與事實相符，洵堪採
    信。
三、按修正毒品危害防制條例就施用毒品者，僅於「初犯」及「
    五年後再犯」二種情形，有其追訴條件之限制，即須於初犯
    經觀察、勒戒或強制戒治釋放後，五年內均無施用毒品之行
    為，始能認其前所實施之觀察、勒戒或強制戒治已足遮斷毒
    癮，而得於五年後再犯時，再予適用初犯之規定，重行觀察
    、勒戒等程序；倘五年內已經再犯，被依法追訴處罰，縱其
    第三次（或第三次以上）施用毒品之時間在初犯釋放五年以
    後，即與「五年後再犯」之情形有別，且因已於「五年內再
    犯」，顯見其再犯率甚高，原實施觀察、勒戒或強制戒治，
    已無法收其實效，而無五年戒斷期之存在，自無再經觀察、
    勒戒及強制戒治之必要，應由檢察官逕行起訴，最高法院95
    年度台非字第59號判決、95年度台非字第65號判決及95年度
    第7次刑事庭會議決定足供參照。本件被告前於90年間因施
    用毒品案件，經依本院以90年度毒聲字第937號裁定觀察、
    勒戒後，認無繼續施用毒品之傾向，於90年3月22日執行完
    畢釋放，並由臺灣彰化地方法院檢察署檢察官以90年度毒偵
    字第886號為不起訴處分確定；惟其於前開觀察、勒戒執行
    完畢釋放後五年內之92、93年間，因施用第一、二級毒品之
    犯行，經本院以93年度訴字第11 4號及93年度訴字第1023號
    案，分別判處應執行有期徒刑1年及1年3月確定，入監接續
    執行，於95年4月7日經假釋出監，並於95年10月20日因未經
    撤銷假釋，視為業已執行完畢，此有臺灣彰化地方法院檢察
    署刑案資料查註紀錄表及臺灣高等法院被告前案紀錄表各一
    份附卷可稽；是被告於97年間再次施用毒品之犯行，即與觀
    察、勒戒或強制戒治執行完畢釋放後五年後再犯施用毒品罪
    之情形有別，應依法論科。
四、核被告所為，係犯毒品危害防制條例第10條第1、2項之施用
    第一、二級毒品罪。被告為施用毒品而持有第一、二級毒品
    ，其持有之低度行為應為施用之高度行為所吸收，不另論罪
    。又被告所犯上開二罪，犯意各別，行為互殊，且犯罪構成
    要件亦不同，應予分論併罰。復查被告前於92、93年間，因
    施用第一、二級毒品之犯行，經本院以93 年度訴字第114號
    及93年度訴字第1023號案，分別判處應執行有期徒刑1年及1
    年3月確定，入監接續執行，於95年4月7日經假釋出監，並
    於95年10月20日因未經撤銷假釋，視為業已執行完畢，此有
    臺灣彰化地方法院檢察署刑案資料查註紀錄表及臺灣高等法
    院被告前案紀錄表各一份附卷可稽，被告於受有期徒刑之執
    行完畢後，五年內故意再犯有期徒刑以上之二罪，均為累犯
    ，應依刑法第47條第1項規定，分別加重其刑。爰審酌被告
    前曾有施用毒品罪前科，猶再施用本件毒品，惟其對他人權
    益之侵害仍屬有限，於本院行準備程序、審理程序時均已坦
    承犯行，暨其施用之海洛因及甲基安非他命之情節等一切情
    狀，分別量處如主文所示之刑，並定其應執行之刑，以示懲
    儆。扣案之海洛因16包 (毛重共6.01公克)及甲基安非他命1
    包（毛重0.86公克），均係查獲之毒品，應依毒品危害防制
    條例第18條第1項前段規定宣告沒收並銷燬之。又扣案之注
    射針筒2支、塑膠鏟管3支及電子秤1台，均係被告所有供施
    用毒品所用之物，業據被告供承在卷，應依刑法第38條第1
    項第2款之規定宣告沒收之。
據上論斷，應依刑事訴訟法第273條之1第1項、第299條第1項前
段，毒品危害防制條例第10條第1項、第2項、第18條第1項，刑
法第11條、第47條第1項、第51條第5款、第38條第1項第2款，判
決如主文。
本案經檢察官蔡明達到庭執行職務
中    華    民    國    97    年    12    月    26    日
                  刑事第四庭      法  官  吳俊螢
以上正本證明與原本無異。
如不服本判決，應於收受判決後10日內向本院提出上訴書狀，並
應敘述具體理由；其未敘述上訴理由者，應於上訴期間屆滿後20
日內向本院補提理由書（均須按他造當事人之人數附繕本「切勿
逕送上級法院」）。
中    華    民    國    97    年    12    月    26    日
                                  書記官  林怡吟
【附錄本案論罪科刑法條全文】
毒品危害防制條例第十條：
施用第一級毒品者，處六月以上五年以下有期徒刑。
施用第二級毒品者，處三年以下有期徒刑。


司法院資訊處製作；財團法人民間司法改革基金會備份。
